【裁判字號】    90,上易,3515
【裁判日期】    901121
【裁判案由】    傷害等
【裁判全文】
臺灣高等法院刑事判決                            九十年度上易字第三五一五號
    上  訴  人
    即  被  告  乙○○
                甲○○
右上訴人因傷害等案件，不服臺灣板橋地方法院九十年度易字第一九○二號，中華民
國九十年七月二十六日第一審判決（起訴案號：臺灣板橋地方法院檢察署九十年度偵
字第六○三九號）提起上訴，本院判決如左：
    主  文
原判決關於乙○○傷害部分撤銷。
乙○○傷害人之身體，處有期徒刑貳月，如易科罰金，以參佰元折算壹日。又損壞他
人機車車頭儀表塑膠面板、左後視鏡，足以生損害於他人，處罰金貳仟元，如易服勞
役，以參佰元折算壹日。
其他上訴駁回。
    事  實
一、乙○○於民國八十九年八月四日中午十二時二十分許，駕駛屬「鴻銘食品企業有
    限公司」（以下簡稱鴻銘公司）之車號ＡＶ─六六九０號自用小貨車，在臺北縣
    永和市○○路與永和路口路邊，因嫌甲○○騎乘之車號ＣＡＲ─三六五號重型機
    車擋住其去路，竟公然出言辱罵甲○○稱：「幹你老母雞巴」等語，與甲○○起
    口角爭執，甲○○於氣憤之下，乃基於毀損之故意，持機車安全帽將乙○○駕駛
    之自用小貨車右側車門玻璃砸破，足生損害於乙○○，乙○○見狀遂另行起意下
    車將甲○○上開機車推倒，使該機車車頭儀表塑膠面板破裂，並將該機車左後視
    鏡折斷，致生損害於甲○○，乙○○並另行起意基於傷害之故意，出手毆打甲○
    ○，致甲○○跌倒因此受有頭部外傷合併頭皮血腫、前胸挫傷、及臉、右肩、右
    肘多處擦傷等傷害。
二、案經乙○○、甲○○訴由臺北縣警察局永和分局移送臺灣板橋地方法院檢察署檢
    察官偵查起訴。
    理  由
一、訊據被告乙○○、甲○○對彼等於前揭時地因行車糾紛起口角爭執之事實固坦承
    不諱，惟均矢口否認犯行，被告乙○○辯稱：八十九年八月四日中午十二時二十
    分許，伊駕駛鴻銘公司之車號ＡＶ─六六九０號自用小貨車，在臺北縣永和市○
    ○路與永和路口路邊，遭被告甲○○機車擋住去路，伊便按喇叭，但未以三字經
    罵甲○○，不料甲○○竟持機車安全帽將伊自用小貨車右車窗玻璃砸破，伊便下
    車與甲○○理論，此時甲○○亦上前抓伊，二人發生口角，伊未出手打甲○○，
    甲○○係自己摔倒受傷，伊亦未毀損甲○○機車云云。被告甲○○則辯稱：當日
    伊騎機車載伊子張均豪去買便當，機車停在路邊，被告乙○○認為伊擋路，對伊
    罵三字經，並作勢要打伊，伊要防衛不是故意去敲乙○○的車窗，後乙○○出手
    打伊，致伊跌在地上受傷，乙○○還將伊機車推倒，整個人踩在伊機車上，再將
    左後視鏡拔斷，機車儀表塑膠面板破裂，伊則未用安全帽打破乙○○小貨車車窗
    ，不知其車窗如何破的云云。
二、經查：前揭事實，迭據被告甲○○於警訊、偵查、原審及本院訊問時指訴甚詳，
    其於警訊時指稱：八十九年八月四日中午十二時二十分許，乙○○駕駛鴻銘公司
    之車號ＡＶ─六六九０號自用小貨車，在臺北縣永和市○○路與永和路口路邊，
    嫌伊騎乘之車號ＣＡＲ─三六五號重型機車擋路，遂先猛踩油門，又以三字經「
    幹你老母雞巴」罵伊，伊便上前問乙○○為何罵伊，乙○○便作勢要打伊，伊右
    手持安全帽防衛時不慎將莊某自用小貨車之右車窗玻璃打破，乙○○便下車先將
    伊機車踢倒，致機車儀表塑膠面板破裂，又將伊車左後視鏡折斷，並出手毆打伊
    ，致伊跌倒頭部碰及機車與地面，伊頭部外傷血腫、前胸挫傷、及右臉、右肩等
    處擦傷等語，與偵查、原審及本院訊問時之指訴大致相符，核與證人即當時在場
    之甲○○之子張均豪於偵查中證述情節相符。而證人即處理員警孫榮和於偵查中
    亦證稱：伊到現場時，沒有看到被告二人還在打，機車已扶正，機車已無左後視
    鏡，貨車車窗玻璃破了等語。又甲○○所騎機車遭被告乙○○推倒，儀表塑膠面
    板破裂，左後視鏡被乙○○折斷，有該機車車損照片二張、琦順機車行開具之修
    車估價收據一紙附卷可稽，而甲○○因遭被告乙○○毆打，致受有頭部外傷合併
    頭皮血腫、前胸挫傷、及臉、右肩、右肘多處擦傷等傷害，復有照片一張、及天
    主教耕莘醫院永和分院於八十九年八月四日、三軍總醫院附設民眾診療服務處於
    同年八月十六日分別出具之診斷證明書各一紙在卷足憑，事證明確，被告乙○○
    所辯：未出言辱罵、毆打甲○○，及未損壞林女機車云云，顯係事後避重就輕卸
    責之詞，不足採信，其公然侮辱、傷害及毀損之犯行均堪認定。
三、再查被告乙○○駕駛屬鴻銘公司之車號ＡＶ─六六九０號自用小貨車右車窗玻璃
    係遭被告甲○○持機車安全帽砸毀之事實，亦經被告乙○○於警訊、偵查、原審
    及本院訊問時指訴明確，並有車損照片三張在卷可查。雖證人張均豪於偵查中證
    稱甲○○未持機車安全帽砸破乙○○自用小貨車右車窗玻璃云云，然查張均豪係
    被告甲○○之子，所言難免迴護甲○○，且被告甲○○於警訊時業已自承持安全
    帽打破乙○○自用小貨車車窗玻璃之事實，而證人即員警孫榮和於偵查中亦已陳
    明至現場處理時，乙○○自用小貨車右車窗玻璃已被打破之事實，是被告甲○○
    所辯未持安全帽打破乙○○車窗玻璃云云，亦不足採。又被告甲○○復以正當防
    衛置辯，惟查本件被告乙○○因嫌被告甲○○騎乘之重型機車擋住其去路，先公
    然出言辱罵被告甲○○稱：「幹你老母雞巴」等語，甲○○乃持機車安全帽將乙
    ○○駕駛之自用小貨車右側車門玻璃砸破後，乙○○見狀始下車毀損被告甲○○
    機車及毆打甲○○，是被告甲○○持機車安全帽砸毀乙○○車窗玻璃前，被告乙
    ○○公然辱罵甲○○之侵害行為已然終了完成，縱如被告甲○○所辯：被告乙○
    ○於車上有作勢要打伊云云，然此時被告乙○○尚於車上，是否加害，僅在被告
    甲○○顧慮之中，被告甲○○持機車安全帽砸毀乙○○車窗玻璃之行為，既非對
    於現在不法侵害加以防衛，即與正當防衛之要件不符，被告甲○○毀損犯行，亦
    堪認定。
四、核被告乙○○所為，係犯刑法第三百零九條第一項之公然侮辱罪、第三百五十四
    條之毀損罪、及第二百七十七條第一項之普通傷害罪。而其所犯公然侮辱、傷害
    及毀損三罪，犯意各別，行為互殊，應分論併罰。被告甲○○所為，則係犯同法
    第三百五十四條之毀損罪。又查被告二人行為後刑法第四十一條業於九十年一月
    四日經立法院修正通過，並經總統於九十年一月十日公布，於同年一月十二日生
    效施行，其修正條文為：「犯最重本刑為五年以下有期徒刑以下之刑之罪，而受
    六個月以下有期徒刑或拘役之宣告，因身體、教育、職業、家庭之關係或其他正
    當事由，執行顯有困難者，得以一元以上三元以下折算一日，易科罰金。但確因
    不執行所宣告之刑，難收矯正之效，或難以維持法秩序者，不在此限。」「併合
    處罰之數罪，均有前項情形，其應執行之刑逾六月者，亦同」，與修正前刑法第
    四十一條比較結果，修正後之條文對於被告二人並無不利，本件既符合修正後刑
    法第四十一條第一項之情形，依刑法第二條第一項前段規定，自應依修正後刑法
    第四十一條第一項規定諭知易科罰金之折算標準，附此說明。
五、原審認被告乙○○傷害部分罪證明確，予以論罪科刑，固非無見。惟查原判決就
    被告乙○○所犯傷害部分，認與其所犯毀損之犯行，有方法結果之牽連犯關係，
    應從較重之普通傷害罪處斷，尚有未洽。被告乙○○上訴意旨否認此部分犯罪，
    固無理由，惟原判決此部分，既有上開可議之處，本院自應將原判決此部分撤銷
    改判。爰審酌被告乙○○僅因行車細故，竟起爭執致犯刑章，其犯罪之動機、目
    的、手段、知識程度及犯罪後迄未能以和平理性方式解決紛爭等一切情狀，就其
    所犯傷害罪及毀損罪分別量處如主文第二項所示之刑，並分別諭知易科罰金及易
    服勞役之折算標準。
六、原審認被告乙○○公然侮辱部分及被告甲○○，罪證明確，並適用刑法第三百零
    九條第一項、第三百五十四條、第二條第一項前段、第四十一條第一項，罰金罰
    鍰提高標準條例第一條前段、第二條之規定，並審酌被告二人僅因行車細故，竟
    起爭執致犯刑章，彼等各自犯罪之動機、目的、手段、知識程度、所生損害、及
    犯罪後迄未能以和平理性方式解決紛爭等一切情狀，分別就被告乙○○公然侮辱
    部分，量處拘役三十日，如易科罰金，以三百元（銀元）折算一日，就被告甲○
    ○部分，量處拘役三十日，如易科罰金，以三百元（銀元）折算一日。認事用法
    ，核無不合，量刑亦屬適當。被告乙○○此部份上訴意旨及被告甲○○上訴意旨
    ，均猶執前詞否認犯罪，而指摘原判決此部分不當，均無理由，均應予駁回。
據上論斷，應依刑事訴訟法第三百六十九條第一項前段、第三百六十四條、第二百九
十九條第一項前段、第三百六十八條，刑法第二百七十七條第一項、第三百五十四條
、第二條第一項前段、第四十一條第一項前段、第四十二條第二項前段，罰金罰鍰提
高標準條例第一條前段、第二條，判決如主文。
本案經檢察官劉斐玲到庭執行職務。
中      華      民      國    九十    年     十一     月    二十一    日
                              臺灣高等法院刑事第 十五 庭
                                  審判長法  官  房  阿  生
                                        法  官  鄧  振  球
                                        法  官  雷  元  結
右正本證明與原本無異。
不得上訴。
                                        書記官  梁  雅  華
中      華      民國     九十     年     十一     月    二十二    日
附錄：本判決論罪科刑法條全文
刑法第二百七十七條第一項
  傷害人之身體或健康者，處三年以下有期徒刑，拘役或一千元以下罰金。
刑法第三百零九條第一項
  公然侮辱人者，處拘役或三百元以下罰金。
刑法第三百五十四條
  毀棄、損壞前二條以外之他人之物，或致令不堪用，足以生損害於公眾或他人者，
  處二年以下有期徒刑、拘役或五百元以下罰金。


司法院資訊處製作；財團法人民間司法改革基金會備份。
